【裁判字號】    99,交聲,201
【裁判日期】    990630
【裁判案由】    違反道路交通管理處罰條例聲明異議
【裁判全文】
臺灣苗栗地方法院交通事件裁定         99年度交聲字第201號
原處分機關  交通部公路總局新竹區監理所苗栗監理站
異  議  人
即受處分人  甲○○
上列異議人即受處分人因違反道路交通管理處罰條例案件，對於
交通部公部總局新竹區監理所苗栗監理站於民國99年5 月26日所
為之竹監苗字第裁54-F00000000號處分（原舉發案號：苗縣警交
字第F00000000 號），聲明異議，本院裁定如下：
    主  文
異議駁回。
    理  由
一、原處分意旨略以：異議人即受處分人甲○○於99年3 月16日
    12時6 分許，駕駛車牌號碼4882-NA 號自用小客車行經苗栗
    市台13線34.6公里處，為苗栗縣警察局交通警察隊警員逕行
    舉發「此路段限速60公里，駕駛人行車速度經測時速72公里
    ，超速12公里」違規；嗣異議人於舉發通知單所載期限內到
    案表示不服舉發，經函請原舉發單位調查結果，仍認異議人
    確有前開違規行為，乃依道路交通管理處罰條例第40條、第
    63條第1 項第1 款暨違反道路交通管理事件統一裁罰基準及
    處理細則第41條第4 項規定，於99年5 月26日裁處異議人罰
    鍰新臺幣（下同）1,600 元，並記違規點數1 點，原處分並
    無不法等語。
二、異議意旨略以：異議人到達設立測速照之地點，有多處障物
    ，確實看不到警示標誌，附圖片2 張，為此向法院聲明異議
    ，請求撤銷原處分等語。
三、按汽車駕駛人，行車速度，超過規定之最高時速，除有第43
    條第1 項第2 款情形外，處新臺幣1,200元以上2,400元以下
    罰鍰，並予記違規點數1 點，道路交通管理處罰條例第40條
    、第63條第1 項第1 款分別定有明文。次按汽車駕駛人駕駛
    汽車，其行車速度超過規定之最高時速未滿20公里，嗣為警
    逕行舉發，而未逾舉發通知單上所載之應到案日期到案，經
    主管機關調查後仍認定有上開違規行為者，依違反道路交通
    管理事件統一裁罰基準表規定，須處以1,600 元之罰鍰。又
    汽車駕駛人之行為經以科學儀器取得證據資料證明其行為違
    規，當場不能或不宜攔截製單舉發者，得逕行舉發；汽車駕
    駛人行車速度超過規定之最高速限，經採用固定或非固定式
    科學儀器取得證據資料證明者，於一般道路須至少於100 公
    尺，於高速公路、快速公路須至少於300 公尺前，明顯標示
    之，道路交通管理處罰條例第7 條之2 第1 項第7 款、第3
    項亦分別定有明文。
四、經查：
(一)、異議人甲○○於上揭時、地，駕駛車牌號碼4882-NA 號自用
    小客車，為苗栗縣警察局交通警察隊警員逕行舉發「此路段
    限速60公里，駕駛人行車速度經測時速72公里，超速12公里
    」違規乙節，有苗栗縣警察局交通警察隊苗縣警交字第F000
    00000 號舉發違反道路交通管理事件通知單暨採證照片1 張
    、裁決書、送達證書各1 份在卷足憑。
(二)、再據本件原舉發單位即苗栗縣警察局交通警察隊舉發本件違
    規所使用之雷達測速儀，每年均依規定送經濟部標準檢驗局
    檢驗且領有合格證書（檢定日期98年8 月24日，有效期限99
    年8 月31日，檢定合格單號碼：M0GA0000000A、M0GA000000
    0B），有該舉發單位提出之經濟部標準檢驗局雷達測速儀檢
    定合格證書1 份附卷可稽（見本院卷第15頁），是其儀器之
    準確性應可採信。而該儀器係以發射雷達波之方式感應測試
    ，並已設定照相時速，行經之車輛如超過規定速度，即感應
    照相，而非以地面埋設感應線圈之方式，故車輛如靜止或未
    超過設定速度，該儀器則不會感應照相，足認該測速照相設
    備所攝得之照片，確屬可信。
(三)、又觀諸卷附之採證照片（參見本院卷第4 頁），車牌號碼48
    82-NA 號自小客車位置在照片正中央，而照片中之機器證號
    M0GA0000000 、違規時間、地點、行車速限及異議人之行車
    時速均清晰可辨，足徵本件違規照片係於機器有效期限內，
    依正常使用流程所拍攝，則原舉發警員取締本件異議人駕車
    超速違規應無誤判之虞。且揆諸上開採證照片可知，除異議
    人駕駛之上開自用小客車在用以表示雷達測速照相設備雷達
    波範圍之區域內，並無兩輛車同時均在雷達波範圍之區域內
    ，致無法判斷或誤判究係何者始為本件違規採證照片之被測
    車輛之情事，堪認異議人駕駛之上開自用小客車即係本件違
    規採證照片之被測車輛無誤，足見異議人駕車超速之事實，
    堪予認定。
(四)、異議人雖以前詞置辯，然道路交通管理處罰條例第7 條之2
    第3 項所稱之「明顯標示」，僅係提醒駕駛人作用，駕駛人
    在一般道路、高速公路或快速道路依照規定速限行駛之義務
    ，並不因警察機關有無在裝設測速儀器前方道路之明顯處豎
    立明顯標示而有差別，駕駛人亦不能僅因其在通過裝有測速
    儀器之路段前，並未察覺任何明顯之告示牌或警告標誌，即
    可遽謂其無須依限速行駛或得任意超速而免於受罰（臺灣高
    等法院臺中分院96年度交抗字第914 號、98年度交抗字第36
    6 號等裁定意旨參照）。異議人既係考領合法駕駛執照之駕
    駛人，應當知悉並遵守前開有關一般道路限速之規定，猶不
    得僅因上開路段未設置警告標誌或主張其未看到警告標誌即
    無須依限速行駛或得任意超速而免於受罰。再者，本件測速
    照相儀器設置地點係在苗栗市台13線34.6公里北向處，而在
    上開地點前方100 公尺即台13線34.7公里處及300 公尺即台
    13線34.9公里處旁即設有「前有測速照相」之警告標誌，且
    無被障礙物遮蔽之情形，有苗栗縣警察局苗警交字第099002
    5313號函1 份暨所附現場照片2 張在卷可參（見本院卷第22
    至24頁）。核該標示距離拍照採證地點係為300 公尺前，符
    合上開道路交通管理處罰條例第7 條之2 第3 項規定，已足
    以提醒駕駛人於該路段應注意不得超速；異議人本應知悉並
    隨時保持不超越最高速限之速度行駛，卻仍超速行駛，是該
    超速違規之責任應歸於異議人甚為明確。仍超速行駛，則該
    超速違規之責任應歸於異議人甚明，異議人前開所辯，委不
    足採。據此，異議人有於上開路段超速行駛之行為，且經合
    法舉發一事，事證明確，應依法論科。
五、綜上所述，異議人確有前揭汽車駕駛人行車速度超過規定最
    高時速未滿20公里之違規行為，原處分機關依道路交通管理
    處罰條例第40條、第63條第1 項第1 款規定及違反道路交通
    管理事件統一裁罰基準表，裁處異議人罰鍰1,600 元，並記
    違規點數1 點，核無違法或不當之情事，聲明異議意旨僅執
    前詞，任意指摘原處分，並無理由，應予駁回。
六、據上論斷，應依道路交通管理處罰條例第87條第2 項，道路
    交通案件處理辦法第19條，裁定如主文。
中    華    民    國    99    年    6     月    30    日
                  交通法庭  法  官  周靜妮
以上正本與原本無異。
如不服本裁定，應於送達後5 日內向本院提出抗告狀。
                            書記官  巫  穎
中    華    民    國    99    年    6     月    30    日

司法院資訊處製作；財團法人民間司法改革基金會備份。
